【裁判字號】    90,易,542
【裁判日期】    900531
【裁判案由】    詐欺
【裁判全文】
臺灣臺北地方法院刑事判決                           九十年度易字第五四二號
    公  訴  人  臺灣臺北地方法院檢察署檢察官
    被      告  甲○○
右列被告因詐欺案件，經檢察官提起公訴（八十九年度偵字第二三三六九號），本院
判決如左：
    主  文
甲○○意圖為自己不法之所有，以詐術使人將本人之物交付，處有期徒刑肆月，如易
科罰金，以參佰元折算壹日。
    事  實
一、甲○○於民國八十九年五、六月間原在臺北縣板橋市○○路○段一三五號七樓一
    永盛徵信社（起訴書誤載為永盛徵信社）擔任經理之職位，於八十九年九月初，
    受丁○○委託調查另案詐騙其財物者之真實姓名，當時因丁○○尚未繳納任何費
    用而未進一步調查。甲○○嗣於八十九年九月二十日離職，詎甲○○竟意圖為自
    己不法之所有，乃於同年月二十五日以電話向丁○○佯稱已查得騙徒身份，惟尚
    須準備新台幣（下同）二十萬元，以將騙徒釣出等語。後見丁○○並無能力支付
    該筆費用，乃於同年月二十七日再向丁○○佯稱已籌得十四萬元，尚差六萬元，
    如不湊齊，就無法將騙徒釣出，而將功虧一簣云云，使丁○○誤以為真，而陷於
    錯誤，於該日晚間十一時三十分許，在臺北火車站南三門，將款項六萬元交付予
    甲○○，嗣因丁○○依甲○○所囑在原地久候仍未遇見所謂「騙徒」，當天晚上
    打電話給甲○○，甲○○亦均關機而無法聯絡，至此丁○○始知受騙。
二、案經丁○○訴由臺灣臺北地方法院檢察署檢察官偵查起訴。
    理  由
一、訊據被告甲○○，固坦承前於任職一永盛徵信社時，曾接獲告訴人委託之電話，
    但並無在臺北火車站南三門，收受告訴人丁○○六萬元之情，後來因接到告訴人
    丁○○所寄來之存證信函，所以與告訴人偕同要至臺北縣板橋分局備案，但警察
    表示無法證明徵信社有收告訴人丁○○六萬元，亦無證據可證明徵信社要將此事
    推給被告，故不予受理；又本件可能係徵信社要把責任推給他，才誣指其犯罪云
    云。
二、經查：
    （一）右揭事實，迭據告訴人丁○○於警訊及本院訊問中指訴綦詳（參照臺灣臺
          北地方法院檢察署八十九年偵字第二三三六九號卷第十一頁至第十二頁、
          本院九十年三月二十日及四月六日訊問筆錄），並經證人，及上述徵信社
          負責人丙○○於警訊中指證歷歷（參臺灣臺北地方法院檢察署八十九年偵
          字第二三三六九號卷第十六頁至第十七頁）。雖被告甲○○之友人，即證
          人乙○○於本院訊問中，結證稱曾在新莊市某醫院（按此應即指新莊醫院
          ）見到丙○○等人，當時並曾借三萬元給被告，藉以交付予證人丙○○，
          但那時並未聽到證人丙○○提及本件犯罪事實之內容等語（見本院九十年
          四月二十四日筆錄）。惟證人乙○○並非一開始即與被告甲○○在一起，
          是先跟被告甲○○通過電話後方至該醫院，業具證人乙○○供證在卷，是
          證人乙○○之證詞，至多僅得證明其到達該醫院後，未曾聽聞證人丙○○
          與被告甲○○談及本件犯罪事實一事而已，尚不得據此即否定證人丙○○
          之證言，應屬當然之理。
    （二）被告雖辯稱並無本件犯罪事實，於本院訊問中，先稱收到告訴人丁○○之
          存證信函後，因自認沒有詐欺告訴人之錢財，所以沒有理他。後來，問人
          家發現如此可能有法律問題，故去板橋分局備案云云（見本院九十年四月
          六日訊問筆錄）。後經本院提示告訴人所寄發存證信函之回執聯，被告收
          受該存證信函之時間為八十九年十月十八日（參同上偵查卷第十三頁），
          而至板橋分局之時間則為同年月七日左右，被告方改口無法確定先至板橋
          分局或先收到存證信函云云（見本院九十年四月六日訊問筆錄）。衡情，
          倘被告於接到告訴人之存證信函後，認為與自己無關，但因恐另涉法律責
          任，自有可能至警察機關備案或報案；惟本件被告對於先至警察機關備案
          或先收到告訴人所寄發之存證信函此等重要事項，前後供述不一，是其所
          辯是否可採，本即有疑。參以由該存證信函上回執聯與告訴人及被告後來
          之陳述可證，本件告訴人係先與被告至警察機關備案後，方寄發該存證信
          函。則被告先前所辯因接到存證信函，覺得有法律問題，方至警察機關備
          案云云，顯非真實。被告於先至警察機關備案後接到告訴人所寄發之存證
          信函，倘如被告所言，覺得可能有法律問題，則其對存證信函竟不作任何
          回應，又不與告訴人聯絡，顯與常理有悖，足證被告所辯顯不足採。
    （三）被告甲○○雖另辯以本件可能是自己離職時因業績不足，故該徵信社老闆
          即證人丙○○方把此事推給被告云云。惟查被告甲○○於本院訊問及審理
          中，均自承在該徵信社因業績不足，故後來於新莊醫院交付四萬元予黃東
          發云云（見本院九十年四月六日訊問筆錄，及同年五月十七日審判筆錄）
          。關於被告在新莊醫院交付金錢給證人丙○○一情，此部分與證人乙○○
          結證情節相符，應堪採信（見本院九十年四月二十四日筆錄）。衡情，被
          告既已因業績不足而交付四萬元予證人丙○○，則證人丙○○理應極力為
          被告維護方是，以免因己離職員工在外滋事而遭波及，豈有反於警訊中指
          證被告曾承認有拿取告訴人丁○○六萬元之理？是被告此點所辯，亦不足
          採。
    （四）綜上所述，本件被告所辯並無以詐術方法詐騙告訴人丁○○六萬元云云，
          顯係事後卸責之詞，不足採信，從而本件事證明確，被告詐欺犯行應堪認
          定。
三、核被告所為，係犯刑法第三百三十九條第一項詐欺取財罪。爰審酌被告犯罪之動
    機、目的、所受之刺激、手段、品行、智識程度、所生危害及犯罪後之態度等一
    切情狀，量處如主文所示之刑，以資懲儆。末查被告行為後，刑法第四十一條業
    於九十年一月十日修正公佈施行，於同年月十二日生效，關於易科罰金之折算標
    準，業經修正為同法條第一項前段「犯最重本刑為五年以下有期徒刑以下之刑之
    罪，而受六個月以下有期徒刑或拘役之宣告，因身體、教育、職業、家庭之關係
    或其他正當事由，執行顯有困難者，得以一元以上三元以下折算一日，易科罰金
    。」是就形式上觀察，修正前後之法律顯有不同，應認為法律有變更，經比較新
    舊法結果，舊法較不利於被告，應按刑法第二條第一項前段適用裁判時之法律，
    依修正後刑法第四十一條第一項前段規定諭知易科罰金之折算標準，附此敘明。
據上論斷，應依刑事訴訟法第二百九十九條第一項前段、刑法第二條第一項前段、第
三百三十九條第一項、第四十一條第一項前段，罰金罰鍰提高標準條例第一條前段、
第二條，判決如主文。
本案經檢察官戴東麗到庭執行職務。
中      華      民      國    九十      年      五      月    三十一    日
                                      臺灣臺北地方法院刑事第七庭
                                          審判長  法  官  陳坤地
                                                  法  官  楊代華
                                                  法  官  吳冠霆
右正本證明與原本無異。
如不服本判決，應於判決送達後十日內向本院提出上訴狀 (應附繕本) ，上訴於
臺灣高等法院。
                                                  書記官   張耀鴻
中      華      民      國    九十      年       五    月     三十一    日
附錄法條：
刑法第三百三十九條第一項。
刑法第三百三十九條
一意圖為自己或第三人不法之所有，以詐術使人將本人或第三人之物交付者，處五年
  以下有期徒刑、拘役或科或併科一千元以下罰金。
二以前項方法得財產上不法之利益或使第三人得之者亦同。
三前二項之未遂犯罰之。


司法院資訊處製作；財團法人民間司法改革基金會備份。
